【裁判字號】    99,上易,1000
【裁判日期】    991005
【裁判案由】    違反動物保護法
【裁判全文】
臺灣高等法院刑事判決                99年度上易字第1000號
上  訴  人
即  被  告  甲○○
選任辯護人  吳孟良律師
上列上訴人因違反動物保護法案件，不服臺灣臺北地方法院98年
度易字第2872號，中華民國99年3月30日第一審判決（起訴案號
：臺灣臺北地方法院檢察署98年度偵字第9448號），提起上訴，
本院判決如下：
    主  文
原判決撤銷。
甲○○犯動物保護法第三十條第二項之違反保護規定致動物死亡
罪，處有期徒刑陸月，如易科罰金，以新臺幣貳仟元折算壹日。
其他被訴部分無罪。
    事  實
一、甲○○為國立臺灣大學（下稱臺大）工程科學及海洋工程學
    系博士班學生（已於民國98年9月1日休學），受有高等教育
    ，明知不得惡意虐待或傷害動物，仍基於虐待、傷害動物之
    犯意，於97年9月30日，利用電腦連線上網至「貓咪論壇網
    站」搜尋發現邱重智欲出養貓隻，即撥打邱重智在該網站所
    留之行動電話佯稱因養有1隻成貓，須再領養1隻幼貓予以陪
    伴云云，致邱重智誤以為其係真心想飼養幼貓之人，乃相約
    於翌日即97年10月1日下午3至5時許，在臺北市中山捷運站
    ，將出生僅約1個月之幼貓1隻（下稱「妹妹貓」）裝於貓籠
    內交付予甲○○（此部分所涉詐欺取財罪嫌，業經原審告發
    由臺灣臺北地方法院檢察署檢察官另案偵辦中）。甲○○於
    取得「妹妹貓」後，並未自己餵養，旋於同日晚上11時30分
    許，將「妹妹貓」帶至臺北市中山區○○○路○段53巷12號6
    樓之2其女友宋欣芳住處，託宋欣芳代為飼養後即離去。甲
    ○○於翌日即97年10月2日晚上9時許，至宋欣芳上址住處，
    竟故意以虐待之方式，多次使「妹妹貓」自高處墜落，再以
    故意傷害之手法，用雙手徒手用力擠壓「妹妹貓」腹部致其
    糞便脫肛而出，而以上開方式加以惡意虐待、傷害「妹妹貓
    」，雖經現場目擊之宋欣芳制止仍未住手，造成「妹妹貓」
    當場死亡。甲○○於「妹妹貓」死亡後，並未掩埋或作適當
    之處理，逕將貓屍恣意丟棄於臺北市中山區○○○路○段57
    之3號前之垃圾桶。
二、案經臺灣臺北地方法院檢察署檢察官追加起訴。
    理  由
甲、有罪部分：
壹、程序方面：
一、前揭上訴人即被告甲○○於97年10月2日晚上9時許，在宋欣
    芳住處惡意虐待、傷害「妹妹貓」致死之犯行，業經公訴檢
    察官於原審98年11月18日審理期日，依刑事訴訟法第265條
    規定，以言詞追加起訴（見原審卷第20頁正反面），自屬本
    案審理範圍，合先敘明。
二、證人邱重智、宋欣芳於原審供述之內容，均係對於自己親身
    經歷、見聞之事實而為陳述（詳後述），並非其等個人意見
    或推測之詞，是被告及其辯護人抗辯辯護稱：邱重智及宋欣
    芳等人於原審所述均為臆測、意見之詞，不具證據能力云云
    ，洵非可採。
貳、認定被告犯罪事實所憑證據及理由：
一、訊據被告對於其向邱重智領養「妹妹貓」後交予宋欣芳照顧
    乙節固未爭執，惟矢口否認有何虐待、傷害「妹妹貓」致死
    之犯行，辯稱：關於「妹妹貓」部分，並沒有貓隻屍體，亦
    無貓隻照片或驗屍報告，用以證明貓隻是被虐待致死，僅有
    宋欣芳口頭片面之指控，但宋欣芳因極度怨恨被告，致其所
    述與事實不符云云。
二、經查：
  (一)被告於上揭時、地向原飼主邱重智領養「妹妹貓」後帶至宋
    欣芳住處，託宋欣芳代為飼養等事實，業據證人宋欣芳、邱
    重智於原審結證綦詳（見原審卷第52至57、162反面至163頁
    ）。且被告於警詢、偵查及原審亦自承：10月1日認養之貓
    咪已於10月2日在宋欣芳住處死亡，伊把貓屍用毛巾及塑膠
    袋包起來，再用盒子裝，置於宋欣芳住處附近之中山區○○
    ○路○段57之3號前之垃圾；10月1日認養「妹妹貓」之出養
    者，應非黃莉家，而是叫邱重智之人等語，並有被告提出之
    棄置貓屍垃圾桶照片1張在卷可參（分見偵查卷第11、27、
    146頁、原審卷第20頁反面至21、22頁），足認邱重智交付
    被告飼養之「妹妹貓」確實已於被告領養之次日，在宋欣芳
    住處死亡，並遭被告棄置於上址垃圾桶無訛。
  (二)證人宋欣芳於原審已詳細證述其在場目睹被告虐待、傷害「
    妹妹貓」致死之過程，據其結證稱：「因為貓咪的爪子很尖
    ，被告就讓貓咪的腳爪去抓毛巾，再把毛巾吊起來，讓貓咪
    跌下來，因為當時貓咪非常脆弱，就這樣子摔死了；被告還
    有用雙手去擠貓咪的肚子，然後讓貓咪把便便從肚子裡擠出
    來；因為貓咪很小，不懂得去上廁所，會不自主的大小便，
    我有幫牠鋪一條毛巾在地上，讓牠大小便，比較好清理，被
    告把貓咪放在毛巾上，然後被告是用蹲著把毛巾舉起來，後
    來我去上廁所的時候，又看到被告站起來，然後把貓咪舉高
    ，高度約跟被告的高度一樣高（被告168公分）把貓咪摔在
    地上，我當時非常的生氣，我告訴他不可以這樣，貓咪會受
    傷，後來貓咪跌下來之後就不動了，從我發現到最後貓咪不
    動，被告共有3次這樣對貓咪，第1次摔貓咪時，我就有阻止
    他，被告蹲著摔貓咪2次，站著摔貓咪1次；（問：被告有用
    力摔嗎？）牠是從毛巾上摔下來，當時他把貓咪放在毛巾上
    ，貓咪的爪抓住毛巾，他把毛巾舉高，貓咪抓不住就摔下來
    了；（問：被告壓貓咪的肚子有幾次？）我不記得有幾次，
    但是一下子貓咪的便便就跑出來了。」等語甚明（見原審卷
    第52頁反面、55、56頁反面）。經法官詢被告以：「對於剛
    剛宋欣芳所講，你確實是有把幼貓放在毛巾上，在將近人的
    高度，讓它自動往下掉落，前後共有3次，對此有何意見？
    」被告答以：「不完全是這樣，因為貓就是會一直抓著毛巾
    ，因為貓的爪子很利，我又不可能把它用力抓開，我也沒有
    辦法叫牠下來...」，再經法官質以「你是不是確實有把毛
    巾拿高，讓貓咪掉下來？」被告則答稱：「其實我記憶很模
    糊，因為過程其實蠻複雜的，我記得貓是有抓住毛巾，我叫
    貓下來牠不下來，是好像有讓牠掉下來這件事，但是幾次我
    不記得了」等語（見原審卷第56頁），是被告並未全盤否認
    有讓抓住毛巾之「妹妹貓」自高處掉落之事實，僅避重就輕
    以過程複雜、記憶模糊云云置辯。再觀諸被告於警詢及偵查
    中原係辯稱：「貓隻沉睡未醒，發現時已無呼息狀況死亡」
    （分見偵查卷第11、48、146頁），而其於本院審理時復改
    稱：「宋欣芳所謂：徒手壓擠腹部之方式致擠出糞便，其事
    實是否為幫助幼貓排便？」及「其實，如果有用雙手擠壓幼
    貓胸腹部，旨在急救，以類似心肺復甦手法，使瀕危的貓咪
    復甦」（見本院卷第26、42頁），可見被告對於「妹妹貓」
    當時之生理狀況究竟是沉睡未醒、發現時已死亡，抑或尚能
    抓住毛巾不放而有活動力，及被告是否有用手壓擠「妹妹貓
    」腹部致糞便排出、被告擠壓貓隻腹部之原因等諸多情節，
    歷次辯解均非一致、多所出入，且被告一再閃爍、迴避其詞
    ，顯難遽予採信。至被告辯稱：因當初係被告提出分手，宋
    欣芳極度怨恨被告，故其所述與事實不符云云。然衡諸宋欣
    芳證述其與被告近3個月之交往情形與分手過程，宋欣芳僅
    係對被告之虐貓行為產生憎厭與恐懼而已，對被告並無深仇
    大恨，實無甘冒涉犯偽證罪之風險而故意攀誣被告之理。綜
    合以上各情，益徵宋欣芳上開證述內容，並非虛捏之詞而堪
    以採信。
  (三)「妹妹貓」僅係約1個月大之幼貓，業據證人邱重智於原審
    證述在卷（見原審卷第163頁），以此稚齡之幼貓，其軀體
    、器官之發育均尚未臻成熟，豈堪經被告多次自高處摔落？
    況且，腹部為臟器集中之處，幼貓之腹部尤為脆弱，堪稱致
    命要害之所在，被告既為博士班在學生之高級知識份子，又
    自承有飼養貓隻之經驗，對於以雙手擠壓幼貓腹部導致糞便
    脫肛而出之行為，會造成幼貓莫大之苦痛、傷害甚至死亡之
    情，豈能諉為不知？據上，被告主觀上確實具有惡意虐待、
    傷害「妹妹貓」致死之故意，灼然至明。
  (四)綜上所述，被告前揭所辯，顯係事後畏罪卸責之詞，均不足
    採。本件事證已臻明確，被告犯行洵堪認定，應予依法論科
    。
參、論罪科刑與撤銷改判之理由：
一、核被告所為，係犯動物保護法第30條第2項之違反同條第1項
    第3款保護規定惡意虐待、傷害動物致動物死亡罪。
二、原審認被告此部分罪證明確，因而論罪科刑，固非無見。惟
    查：
  (一)按刑事訴訟法為保障被告之防禦權，尊重其陳述之自由，包
    括消極不陳述與積極陳述之自由，前者賦予保持緘默之權，
    後者則享有無須違背自己之意思而為陳述之權。此外，被告
    尚得行使辯明權，以辯明犯罪嫌疑，並就辯明事項之始末連
    續陳述；於審判期日調查證據完畢後，更得就事實及法律辯
    論之（同法第95條第2款、第96條、第289條第1項參照）。
    此等基於保障被告防禦權而設之陳述自由、辯明及辯解（辯
    護）權，既係被告依法所享有基本訴訟權利之一，法院復有
    闡明告知之義務。則科刑判決時，對刑之量定，固應以被告
    之責任為基礎，本於比例、平等及罪刑相當等原則，並審酌
    刑法第57條所列各款情狀為輕重之標準，然其中同條第10款
    所稱犯罪後之態度，係指被告犯罪後，因悔悟而力謀恢復原
    狀，或與被害人和解，賠償損害等情形而言，應不包括被告
    基於防禦權之行使而自由陳述、辯明或辯解（辯護）時之態
    度。是自不得因被告否認或抗辯之內容與法院依職權認定之
    事實有所歧異或相反，即予負面評價，逕認其犯罪後之態度
    不佳，而採為量刑畸重標準之一。原判決於理由內係以被告
    於審理中矢口否認犯行，飾詞狡賴，並無悛悔之意，雖曾以
    書狀表示認罪之意，然旋又主動撤銷，並對法院之曉諭置若
    罔聞等情狀，資為審酌量刑之準據（見原判決第20頁），此
    顯係將刑事被告上開自由陳述、辯明、辯解（辯護）權以及
    證據調查聲請之合法行使內容作為審酌量刑之標準，自與刑
    法第57條第10款規定意旨有違。
  (二)按犯最重本刑為5年以下有期徒刑以下之刑之罪，而受6個月
    以下有期徒刑或拘役之宣告者，得以新臺幣（下同）1千元
    、2千元或3千元折算1日，易科罰金；但確因不執行所宣告
    之刑，難收矯正之效或難以維持法秩序者，不在此限；刑法
    第41條第1項定有明文。而易科罰金之易刑處分應否准許，
    依刑事訴訟法第457條規定係由檢察官指揮之，係屬檢察官
    之法定職權，是檢察官於執行時，自應衡酌受刑人是否有刑
    法第41條第1項但書之情形而為準駁，非謂所犯為最重本刑
    為5年以下有期徒刑之罪，而受6個月以下有期徒刑或拘役宣
    告之受刑人，一律均得准予易科罰金。原判決以參酌被告前
    於網站論壇上即有「抓到虐貓狂有用嗎？沒用！罰錢而已！
    」等語，被告輕藐刑責，認為縱經認定有罪，亦不過罰金了
    事，其無視法律尊嚴之態度亦已昭然之理由，而認定本案不
    宜宣告得易科罰金之刑（見原判決第20至21頁），顯係以被
    告出於曲解上揭條文規定之錯誤心態作為對被告量處刑度之
    依據，亦有未當。
  (三)被告以外之人於審判外之言詞或書面陳述，除法律有規定者
    外，不得作為證據；又被告以外之人於檢察事務官、司法警
    察官或司法警察調查中所為之陳述，與審判中不符時，其先
    前之陳述具有較可信之特別情況，且為證明犯罪事實存否所
    必要者，得為證據；刑事訴訟法第159條第1項、第159條之2
    分別定有明文。依此規定，被告以外之人於檢察事務官、司
    法警察官或司法警察調查中所為之供述，原屬該等之人於審
    判外之言詞或書面陳述，於有同法第159條之2或其他法律例
    外規定之情形，始得採為證據。原判決理由係以邱重智等人
    於警詢時之陳述，厥為曾將貓隻交付被告領養之單純事實，
    核與被告自白內容相同，並無何顯不可信之情形，且其與宋
    欣芳於原審均經傳喚到庭行交互詰問，經核其等證述內容均
    與警詢筆錄所載內容相符，復因被告行使緘默權拒絕陳述，
    致渠等所述之事實，均屬證明犯罪事實存在與否之必要事項
    ，且有可信之特別情況，所證內容自得為證據，有證據能力
    （見原判決第3頁）。惟原判決既認邱重智、宋欣芳2人於警
    詢時之陳述，與原審證述內容相同，即與刑事訴訟法第159
    條之2規定不符，原則上不得作為證據，而原判決復未敘明
    究係依據如何之規定，而得例外認為其等警詢時之陳述具有
    證據能力，乃逕認定得為證據，於法自有未合。
  (四)綜上，被告提起上訴、否認犯行，指摘原判決不當，雖無理
    由，惟原判決既有上開可議之處，自應由本院予以撤銷改判
    。
三、爰審酌被告行為時係就讀臺大博士班之學生，受有高等教育
    ，竟全然欠缺慈悲、惻隱之心，無視於動物亦有害怕、恐懼
    、痛苦等生理及心理之感官知覺，對不具任何反抗、迴避能
    力之幼貓，施以殘忍、病態之凌虐手段，恣意殘害動物之生
    命，惡性顯屬重大，對社會善良風俗之影響亦甚鉅，惟念被
    告博士班學業尚未完成，其之前亦無犯罪紀錄、素行尚佳，
    有本院被告前案紀錄表在卷可按，再參以其於原審曾當庭表
    示「不管審判長判我有罪無罪，我都會好好反省我自己將來
    要走的路」（見原審卷第171頁反面），足見其犯後並非毫
    無反省、悔悟之心，兼衡其犯罪之動機、目的、手段、所生
    危害，及公訴人於原審就被告此部分犯行求處有期徒刑4月
    （見原審卷第171頁反面）等一切情狀，量處有期徒刑6月，
    並諭知如易科罰金以2千元折算1日之折算標準，以達懲儆及
    教化之目的。
乙、無罪部分：
一、公訴意旨另以：被告於97年10月8日及同年11月24日，利用
    電腦連線上網至「貓咪論壇」網站，透過其上所留飼主資料
    ，分別於97年10月9日、同年11月27日，向李應助、方雯領
    養收受貓咪各1隻（下稱「國慶貓」、「琥珀貓」）後，於
    不詳時間，在臺大校園內某處，虐待傷害「國慶貓」，致其
    受有嚴重腦水腫及瘀血等傷害而無法救治，並將其丟棄於臺
    大圖書館前，經李皓文於同年10月10日（起訴書誤載為18日
    ，已據公訴人於原審審理期日當庭更正）上午10時許，在該
    處發現，送往臺北縣永和市鯨生動物醫院救治仍回天乏術，
    而予以安樂死；復於不詳時間，在臺大校園內某處，虐待、
    傷害「琥珀貓」，致其受有後肢遠端開放性骨折、前肢遠端
    骨折及頭、胸部挫傷、肺臟出血等傷害而無法救治，並將其
    丟棄於臺大研究生第一宿舍（下稱研一舍）前停車場，經胡
    文綺於同年11月29日凌晨2時許，在該處發現，並通知臺大
    海洋研究所助理洪聖雯協助送往太僕動物醫院救治仍回天乏
    術，而予以安樂死；因認被告涉犯動物保護法第30條第2項
    之違反同條第1項第3款保護規定惡意虐待、傷害動物致動物
    死亡罪嫌。
二、按犯罪事實應依證據認定之，無證據不得認定犯罪事實；又
    不能證明被告犯罪者，應諭知無罪之判決；刑事訴訟法第15
    4條第2項、第301條第1項分別定有明文。是事實之認定應憑
    證據，如未能發現相當證據，或證據不足以證明，自不能以
    推測或擬制之方法，為裁判基礎；認定不利於被告之事實須
    依積極證據，苟積極證據不足為不利於被告事實之認定時，
    即應為有利於被告之認定。而認定犯罪事實所憑之證據，雖
    不以直接證據為限，間接證據亦包括在內，然無論直接證據
    或間接證據，其為訴訟上之證明，須於通常一般之人均不致
    有所懷疑，而得確信其為真實之程度者，始得據為有罪之認
    定，倘其證明尚未達到此一程度，而有合理之懷疑存在，無
    從使事實審法院得為有罪之確信時，即應由法院為諭知被告
    無罪之判決（最高法院40年臺上字第86號、30年上字第816
    號、76年臺上字第4986號判例意旨參照）。
三、檢察官認被告涉犯上開罪嫌，無非係以證人李應助、方雯、
    李皓文、洪聖雯等人之證述，及網路留言資料3紙、「國慶
    貓」及「琥珀貓」生前與死後照片、臺北市動物衛生檢驗所
    動物解剖紀錄表、太僕動物醫院病歷表、太僕動物醫院手術
    、麻醉、住院暨醫療同意書等為其論據。訊據被告固坦承自
    李應助、方雯處收養貓隻各1隻，然堅決否認有何惡意虐待
    、傷害「國慶貓」及「琥珀貓」致死之犯行，辯稱：伊將收
    養之貓隻取名為「可可」、「丹丹」，伊分別將其等放養於
    台大校園醉月湖、研一舍附近草坪，李皓文在臺大圖書館前
    撿到受傷的貓隻，不是「可可」，胡文綺在研一舍前停車場
    發現受傷的貓隻，亦不是「丹丹」，將「國慶貓」及「琥珀
    貓」貓屍照片與「可可」、「丹丹」生前照片相互比對，可
    知並非同一隻貓，證人所述貓的特徵都不具有唯一性，李皓
    文、胡文綺發現「國慶貓」、「琥珀貓」時，距被告放養時
    間已相隔2天以上，「國慶貓」、「琥珀貓」所受之傷勢可
    能係遭車子撞到，或被其他貓、狗或不明人士所傷，在未有
    任何證據、沒有任何人目擊情況下，存有太多受傷原因之可
    能性，檢察官不能證明死亡貓隻是被告所認養之貓，亦不能
    證明是被告讓貓隻受傷及貓隻因此傷害而造成死亡之結果等
    語。是本件應審究者厥為：(一)李皓文、胡文綺在上址發現受
    有重傷之「國慶貓」、「琥珀貓」，是否為被告分別向李應
    助、方雯認養取得之貓隻；(二)「國慶貓」、「琥珀貓」被發
    現時身上受有之傷害，是否係遭被告施以虐待、傷害所致。
    茲分述如下：
  (一)證人李應助、方雯於警詢及原審雖均明確指認卷附「國慶貓
    」、「琥珀貓」屍體照片上之貓隻，分別為其等交付予被告
    飼養之貓隻無訛（見偵查卷第75、78、82頁反面、84、87頁
    、本院卷第59頁反面、63頁反面至64頁），惟其2人指認貓
    隻時，均係以單一之照片為指認，且其等第1次指認貓屍照
    片之時間（李應助於98年3月2日第1次指認、方雯於98年2月
    21日第1次指認），距2人出養貓隻之時間，分別已相隔約5
    個月、3個月之久，再參以李應助於警詢時供稱其係自電腦
    網路得知被告虐貓之事，及方雯於警詢時亦供稱其係經網友
    告知被告有虐貓行為等情（見偵查卷第74頁反面、83頁），
    顯見李應助、方雯於指認貓屍照片前均已得悉被告有虐貓之
    行為，自無法排除渠等主觀上已受此影響、誘導而有錯誤指
    認之可能性，是以，其等指認貓屍照片之過程已有瑕疵。又
    經將卷附李應助、方雯提供之貓咪生前照片與「國慶貓」、
    「琥珀貓」屍體照片，兩兩相互比對之結果，雖然毛色及斑
    紋分佈情狀均大致相同，但因欠缺自各角度所攝之貓隻照片
    ，是無法作全身部位之完整觀察，自亦無法將「不同貓隻」
    之可能性完全加以排除。
  (二)縱使上開貓隻同一性已確認無誤（即李皓文、胡文綺發現受
    重傷之「國慶貓」、「琥珀貓」係被告所領養之「可可」及
    「丹丹」）。然而，參酌證人李皓文於原審證稱：「（問：
    提示偵查卷第64頁並告以要旨，你在BBS上說這隻貓《指國
    慶貓》出車禍可能有腦水腫的情形，是否如此？）是；（問
    ：你怎麼判斷這隻貓可能是車禍造成的？）這是我們帶這隻
    貓去診所，獸醫透過外觀判斷的」等語（見原審卷第58頁）
    ，及證人洪聖雯於原審證稱：「（問：提示偵查卷第71頁並
    告以要旨，裡面有一個guizmo的代號，這上面有寫說醫生認
    為貓咪《指琥珀貓》是被車撞的，這是你寫的文字嗎？）對
    ；（問：你認為牠是被車撞的還是被虐待的？）我認為沒有
    去解剖，我沒有辦法去確認什麼死因，我認為單憑一個外傷
    ，醫生也不能夠直接認定就是車禍，因為發現的位置離道路
    很遠，我認為它頂多只能判定是一個重擊傷或是撞傷」等語
    （見原審卷第61頁反面），及卷附臺北市動物衛生檢驗所動
    物解剖紀錄表、太僕動物醫院病歷表、太僕動物醫院手術、
    麻醉、住院暨醫療同意書等文件之記載（見偵查卷第53至57
    頁），均僅能認定「國慶貓」、「琥珀貓」所受之傷害，應
    係遭鈍物（例如車輛）重擊所致。從而，尚難僅因被告曾有
    虐待、傷害「妹妹貓」（即上述有罪部分）或其他貓隻致死
    之行為（被告另涉虐待、傷害本案以外5隻貓咪致死罪嫌，
    業經原審告發由臺灣臺北地方法院檢察署檢察官另案偵辦中
    ），而遽予推斷「國慶貓」、「琥珀貓」所受之傷害亦係被
    告施以虐待或傷害之行為而造成。
  (三)另觀諸被告關於「可可」（即「國慶貓」）部分，其自承：
    於10月10日近中午時，在總圖書館查資料途中，發現臺階上
    躺著1隻貓，貓的顏色看起來有點像「可可」，但是好像又
    不確定，伊把詢問訊息貼在獸醫系的電子佈告欄，以了解貓
    咪是否已經被人救走，以及後續的處理相關情形等語（見偵
    查卷49頁），核與其在網路PO文內容一致：(1)被告化名dodo
    son上網PO文「請問有沒有人在國慶日中午在獸醫館旁的總
    圖台階撿到貓？請聯絡Ptt的dodoson站內信箱，想了解貓後
    來的情形」。(2)嗣化名catjoelee（貓九李）回信「我是獸
    醫系大二的學生，今天我們的學妹有看到那隻貓，不知道那
    是不是你的貓，因為我看附近沒有主人之類的人物在，於是
    我私自帶它到秀朗國小旁一家獸醫診所……（安樂死），如
    果是你的貓，我真的感到非常難過……」。(3)被告化名之do
    doson則再回覆「我希望和你談談，我想了解整個事情的過
    程，我不怪你，謝謝你，我的手機0000000000，我在系館，
    系館在你的對面而已」（見偵查卷第162至163頁），及關於
    「丹丹」（即「琥珀貓」）部分，被告自承：於11月28日晚
    上，伊在腳踏車停車場前，發現草坪樹下有貓咪在叫，聲似
    哭叫且有外傷，不敢亂動，怕會造成貓咪更大傷害，由於時
    間已經非常晚，臺大動物醫院早已休診，伊想到臺大的關懷
    生命社，應該有緊急救援貓咪的能力，急忙回宿舍借用室友
    電腦，在關懷生命社的社版，貼出求救訊息，希望提供救援
    ，並表達如果需要任何協助可以與其聯絡等語（見偵查卷51
    頁），經核亦與其網路PO文內容相互一致：(1)被告化名Mean
    ings於11月29日凌晨1時54分上網PO文「地點在大一女宿舍
    前方，研一舍前方，靠近圍牆的某棵大樹下，有隻咪咪在哭
    哭，好像被狗狗欺負或摔傷，已經走不動，請立刻救援，再
    遲就完了，救援後有任何需要協助請Mail給我」。(2)經洪聖
    雯化名guizmo回覆後，被告化名之Meanings乃再以標題「請
    聯絡我」回覆「0000000000，也可以傳簡訊給我偶，偶是昨
    天發現咪咪的阿呆，我好擔心牠，牠現在在哪裡？我好想過
    去看看牠，想知道牠現在怎麼了，謝謝!!」（見偵查卷第71
    至72頁）等情，倘若「國慶貓」及「琥珀貓」係遭被告惡意
    虐待、傷害致受重傷後再予棄置，被告掩藏犯行猶恐不及，
    何以會自曝身分並留自己真實之手機號碼供他人聯絡？顯與
    常情相悖。是被告辯稱：伊係將「可可」、「丹丹」分別放
    養於台大校園醉月湖、研一舍附近草坪後即走失等語，即非
    全然無足採信。
  (四)綜上所述，本件檢察官所舉之證據與所指出之證明方法，均
    無法證明被告確實有虐待、傷害「國慶貓」及「琥珀貓」之
    行為，尚未足使本院確信被告有此部分違反保護規定惡意虐
    待、傷害動物致動物死亡之犯行。此外，復查無其他積極確
    切證據足證被告確有公訴意旨所指此部分犯行，依照前開說
    明，不能證明被告犯罪，自應為被告無罪之諭知。原審未詳
    予勾稽上情，就此部分遽為被告有罪之判決，難認允洽，被
    告上訴否認此部分犯行，為有理由，自應由本院將原判決此
    部分撤銷，改為無罪之諭知。
據上論斷，應依刑事訴訟法第369條第1項前段、第364條、第299
條第1項前段、第301條第1項，動物保護法第30條第1項第3款、
第2項，刑法第11條前段、第41條第1項前段，判決如主文。
本案經檢察官陳明光到庭執行職務。
中    華    民    國    99    年    10    月    5    日
                     刑事第五庭  審判長法  官  李英勇
                                       法  官  白光華
                                       法  官  崔玲琦
以上正本證明與原本無異。
不得上訴。
                                       書記官  馬佳瑩
中    華    民    國    99    年    10    月    6     日
附錄本案所犯法條：
動物保護法第30條
有下列情事之一者，處新臺幣1萬5千元以上7萬5千元以下罰鍰：
一、違反第5條第2項第4款規定，使其所飼養動物遭受惡意或無
    故之騷擾、虐待或傷害，而未達動物肢體嚴重殘缺、重要器
    官功能喪失或死亡。
二、違反第5條第3項規定，棄養動物而未致有破壞生態之虞。
三、違反第6條規定，惡意或無故騷擾、虐待或傷害動物。
四、違反第11條第1項規定，對於受傷或罹病動物，飼主未給與
    必要之醫療，經直轄市或縣（市）主管機關通知限期改善，
    屆期未改善。
五、違反第13條第1項第1款規定，於公共場所或公眾得出入之場
    所宰殺動物。
六、違反第13條第1項第4款規定，未依主管機關許可方法宰殺數
    量過賸之動物。
七、違反第13條第2項規定，未依中央主管機關所定宰殺動物相
    關準則宰殺動物。
八、違反第14條之1第1項規定，未經主管機關許可，使用禁止之
    方法捕捉動物。
九、違反第22條之2第3項規定，寵物繁殖或買賣業者於寵物買賣
    交易時，拒未提供購買者有關寵物資訊之文件。
十、違反第22條之2第4項規定，寵物繁殖、買賣或寄養業者於電
    子、平面、電信網路及其他媒體進行廣告行銷宣傳時，未標
    示其許可證字號。
違反前項第1款至第3款致動物重傷或死亡，或5年內違反前項第1
款至第8款情事2次以上者，處1年以下有期徒刑。

司法院資訊處製作；財團法人民間司法改革基金會備份。
